臺灣臺中地方法院刑事判決　　　　　　　　　　　　九十四年度交易字第一七五號
　　公　訴　人　臺灣臺中地方法院檢察署檢察官
　　被　　　告　丙○
　　　　　　　　乙○○
右列被告因公共危險等案件，經檢察官聲請簡易判決處刑（九十三年度偵字第二一一
二四號），本院臺中簡易庭（九十四年度中交簡字第六九０號）認不宜逕以簡易判決
處刑，移由本院合議庭裁定進行簡式審判程序，判決如左：
    主  文
丙○服用酒類，不能安全駕駛動力交通工具而駕駛，處有期徒刑貳月，如易科罰金，
以佰元折算壹日；又駕駛動力交通工具肇事，致人傷害而逃逸，處有期徒刑陸月，
如易科罰金，以佰元折算壹日；應執行有期徒刑柒月，如易科罰金，以佰元折算
壹日。
其餘被訴過失傷害部分，公訴不受理。
乙○○意圖使犯人隱避而頂替，處有期徒刑月，如易科罰金，以佰元折算壹日，
緩刑貳年。
        犯罪事實
一、丙○於民國九十三年十一月二十九日下午八時許，在臺中縣霧峰鄉桐林村某朋友
    處飲用藥酒後，已達不能安全駕駛之程度，詎仍於同日下午十一時許，駕駛車號
    ＶＧ－五五五八號自小客車上路欲返回其住處，而沿台中縣霧峰鄉○○路由南往
    北方向行駛，同日下午十一時十五分許，丙○行經該路北溝幹七三Ｇ六四二七Ａ
    Ｂ四三桿前，原應注意車前狀況及行車速度，以採取必要之安全措施；飲用酒類
    後其吐氣所含酒精濃度超過每公升０．２５毫克即不得駕車，及行車速度，應依
    照標誌或標線之規定，且依當時光線、視距良好，路面無障礙物情形，顯無不能
    注意之情事，丙○竟貿然於飲酒後以七十公里之時速超速駕駛，致侵入對向車道
    ，與沿該路由北往南方向行駛之甲○○所騎乘之車號ＫＺＫ－０七七號重型機車
    發生碰撞，致使甲○○跌倒在地而受有頭部外傷合併顱內出血、左髖臼骨折及右
    橈尺骨骨折等傷害（涉犯過失傷害部分業經告訴人甲○○於調解書內表明同意不
    追究被告之刑責，意即同意撤回告訴），詎丙○於駕車肇事致甲○○受傷後，竟
    未採取必要之救護或其他措施，旋即徒步逃逸離開現場，返回其臺中縣霧峰鄉○
    ○村○○路６０６巷２１號住處，幸經路人報警處理；丙○返家後即告知其妻乙
    ○○至案發現場並報警處理，詎乙○○於同日二十三時五十分許，抵達案發現場
    ，其為免其夫丙○受刑事訴追或肇事逃逸處分，竟意圖使丙○隱避，而出面向警
    方供承自稱其為本件駕車肇事之駕駛人，加以頂替，而在員警所製作之車禍現場
    草圖及霧峰分局交通事故當事人登記聯單上署名及捺印，嗣員警多次詢問乙○○
    車禍詳情，乙○○均無法回答，始承認係丙○駕車肇事，後經警對丙○為呼氣酒
    精濃度測試，每公升含有○‧六一毫克之酒精成分。
二、案經臺中縣警察局霧峰分局報請臺灣臺中地方法院檢察署檢察官偵查起訴。
    理  由
甲、有罪部分：
一、訊據被告丙○對於右開酒醉駕車及肇事致人受傷後逃逸之犯罪事實，被告乙○○
    對於右開冒名頂替之犯罪事實均坦承不諱，核與告訴人古金德於警詢中指訴、證
    人即台中縣警察局豐原分局員警洪啟智於偵查中證述情節大致相符，復有診斷證
    明書、酒精濃度測試表、刑法第一百八十五條之三案件測試觀察紀錄表、道路交
    通事故現場圖、照片、台中縣警察局霧峰分局道路交通事故當事人登記聯單、肇
    事現場圖等在卷可參。按服用酒類不能安全駕駛動力交通工具之認定，參考德國
    、美國之認定標準，對於駕駛人於呼氣中酒精濃度達每公升０．五五毫克以上、
    血液濃度達每公升０．一一以上者，肇事率為一般正常人之十倍，應認為已達不
    能安全駕駛之標準，（法務部八十八年五月十八日八八年度法檢字第一六六九號
    函參照），被告丙○肇事後所測得呼氣酒精濃度為０．六一毫克，已逾前開不能
    安全駕駛之標準，且被告丙○肇事當時未注意車前狀況即貿然超速行駛致侵入對
    向車道碰撞甲○○所騎乘之機車，堪認被告當時已呈不能安全駕駛之狀態。而依
    被告丙○係行駛於道路上，車禍發生後並導致其自己汽車及對方機車嚴重受損，
    其自己亦受傷流血，被告丙○當知被害人係騎乘機車，可能受到比自己更重之傷
    害，其竟未加以查看並救護被害人及報警處理即離開現場，其若留於現場，自己
    當可更快得到救護，其竟稱走了約二十分鐘回家擦藥，顯非為救護自己必要之途
    ，其有逃逸之故意亦堪認定。本件事證明確，被告等犯行均堪以認定，應予依法
    論科。
二、核被告丙○所為，酒醉駕車部分，係犯刑法第一百八十五條之三服用酒類不能安
全駕駛動力交通工具罪；被告駕駛上開動力交通工具肇事，致被害人甲○○受傷
    而逃逸部分，係犯同法第一百八十五條之四肇事逃逸罪。所犯上開二罪間，犯意
    各別、行為互殊，應予分論併罰。被告乙○○所為係犯刑法第一百六十四條第二
    項之頂替罪。爰審酌被告丙○酒醉後已不能安全駕駛，仍不顧公眾之安危，貿然
    駕車，造成他人車毀人傷，應予非難；肇事後，復置被害人於不顧逕離現場，兼
    衡被告等素行，犯後坦認犯行及已與被害人甲○○達成和解（有調解書在卷可參
    ）、態度尚佳等一切情狀，分別量處如主文第一項、第三項所示之刑，丙○部分
    並定其應執行刑及均諭知易科罰金之折算標準，以資懲儆，並勵自新。末查被告
    乙○○前未曾受有期徒刑以上刑之宣告，有本院刑事被告前科紀錄表在卷可按，
    被告乙○○坦承犯行，深具悔意，其經此教訓，當知警惕而無再犯之虞，本院念
    其護夫心切，其行為固不值得鼓勵，然其情不無可憫之處，綜核各情，被告乙○
    ○所宣告之刑，認以暫不執行為適當，併予宣告緩刑二年，以啟自新。
    乙、不受理部分：
一、公訴意旨另以：被告丙○於九十三年十一月二十九日下午十一時許，酒後駕駛車
    號ＶＧ－五五五八號自小客車上路欲返回其住處，而沿台中縣霧峰鄉○○路由南
    往北方向行駛，同日下午十一時十五分許，丙○行經該路北溝幹七三Ｇ六四二七
    ＡＢ四三桿前，原應注意車前狀況，以採取必要之安全措施；飲用酒類後其吐氣
    所含酒精濃度超過每公升０．２５毫克即不得駕車，及行車速度，應依照標誌或
    標線之規定，且依當時光線、視距良好，路面無障礙物情形，顯無不能注意之情
    事，丙○竟貿然於飲酒後以七十公里之時速超速駕駛，致侵入對向車道，與沿該
    路由北往南方向行駛之甲○○所騎乘之車號ＫＺＫ－○七七號重型機車發生擦撞
    ，致使甲○○跌倒在地而受有頭部外傷合併顱內出血、左髖臼骨折及右橈尺骨骨
    折等傷害，案經被害人甲○○訴由臺中縣警察局霧峰分局報請偵辦，因認被告丙
    ○涉有刑法第二百八十四條第一項前段之過失傷害罪嫌。
二、按鄉鎮市調解條例於八十五年一月十七日修正公布部分條文，其中第二十五條第
    二項規定修正為刑事告訴乃論事件於偵查中或第一審法院辯論終結前，調解成立
    ，經法院核定，並經當事人同意撤回者，視為於調解成立時撤回告訴或自訴。至
    該條修正後增列「經當事人同意撤回」要件，應指當事人將上揭意思文義明載於
    調解書內送請核定，即使該刑事事件發生訴訟法上撤回告訴或自訴之效力，應視
    為於調解成立時撤回告訴，毋庸告訴人再為撤回告訴之表示，始發生撤回告訴之
    效力。查：被告丙○因前揭車禍，肇致被害人甲○○受傷，甲○○雖曾於警詢時
    提出告訴，惟被告丙○與被害人甲○○於提出告訴後之九十四年三月十四日，業
    經臺中縣霧峰鄉調解委員會調解成立，於調解書第四點載明「刑事責任聲請人（
    即甲○○）不追究」等語，有臺中縣霧峰鄉調解委員會九十四年度刑調字第九四
    號調解書在卷可稽，該調解書並於同年四月一日經本院民事庭審核，以九十四年
    度核字第一一七九號車禍糾紛事件准予核定在案，此有被告庭呈之調解書可查，
    足見上開調解內容自應包含被害人甲○○之刑事告訴權，且被告丙○該部分涉犯
    刑法第二百八十四條第一項前段之過失傷害罪嫌，依同法第二百八十七條規定，
    須告訴乃論，揆諸前揭說明，本件被告丙○涉犯過失傷害被害人甲○○之告訴乃
    論刑事事件，既已於本院辯論終結前，調解成立，經法院核定，並經被害人甲○
    ○於調解書內表明同意不追究被告丙○之刑責 (其真意應即同意撤回告訴），即
    應視為於調解成立時撤回告訴，毋庸被害人甲○○再為撤回告訴之表示，始發生
    撤回告訴之效力，則此部分揆諸前項說明，爰諭知不受理之判決。
據上論斷，應依刑訴訴訟法第四百五十二條、第二百七十三條之一、第二百九十九條
第一項前段、第三百零三條第三款，刑法第一百八十五條之三、第一百八十五條之四
、第一百六十四條第二項、第四十一條第一項前段、第五十一條第五款、第七十四條
第一款，罰金罰鍰提高標準條例第一條前段、第二條，判決如主文。
本案經檢察官丁○○到庭執行職務。
中      華      民      國    九十四    年      五      月    二十五    日
                           臺灣臺中地方法院交通法庭
                               法  官  王  靜  秋
右正本證明與原本無異。
如不服本判決，應於判決送達後十日內向本院提出上訴狀，上訴於臺灣高等法院臺中
分院（須附繕本）。
                                書記官
中      華        民        國      九十四    年   五   月   二十五     日
附錄本件論罪科刑法條：
中華民國刑法第一百八十五條之三
服用毒品、麻醉藥品、酒類或其他相類之物，不能安全駕駛動力交通工具而駕駛者，
處一年以下有期徒刑、拘役或三萬元以下罰金。
中華民國刑法第一百八十五條之四
駕駛動力交通工具肇事，致人死傷而逃逸者，處六月以上五年以下有期徒刑。
中華民國刑法第一百六十四條
藏匿犯人或依法逮捕拘禁之脫逃人或使之隱避者，處二年以下有期徒刑、拘役或五百
元以下罰金。
意圖犯前項之罪而頂替者，亦同。
